臺北高等行政法院判決　　　　　　　　　　　　　　　　九十年度訴字第三七六號
　　　　　　　　　　　　　　　.
　　原　　　告　台灣國際商業機器股份有限公司
　　代　表　人　甲○○
　　訴訟代理人　高文宏
　　　　　　　　幸大智律師
　　　　　　　　朱瑞陽律師
　　被　　　告　財政部台北市國稅局
　　代　表　人　張盛和（局長）
　　訴訟代理人　乙○○
　　　　　　　　丙○○
右當事人間因促進產業升級條例事件，原告不服財政部中華民國八十九年十一月二十
七日台財訴第0000000000號訴願決定，提起行政訴訟。本院判決如左：
    主  文
訴願決定及原處分均撤銷。
訴訟費用由被告負擔。
    事  實
甲、事實概要：
    緣原告八十四、八十五年間自國外購置電腦設備，依促進產業升級條例（下稱「
    產升條例」）第六條規定，申請適用投資抵減營利事業所得稅，被告機關以「設
    備未安裝」及「設備安裝地址不符」為由，否准原告適用投資抵減金額計新台幣
    (下同)四五、六四三、一二三元，經原告申請復查及訴願，均遭駁回，原告不服
    ，提起再訴願，經行政院再訴願決定由被告機關另為適法之處分。經被告機關另
    為處分，僅准予追認「設備未安裝」部分之投資抵減金額二三、五二三、九一三
    元，其餘部分仍予駁回，原告對被告機關因「設備安裝地址不符」計九、一三二
    、五九一元否准適用投資抵減部分仍表不服，提起訴願遭駁回，原告猶未甘服，
    遂提起行政訴訟。
乙、兩造聲明：
    一、原告聲明求為判決：訴願決定及原處分均撤銷。
    二、被告聲明求為判決：駁回原告之訴。
丙、兩造之爭點：
    被告以設備安裝地址不符為由，否准原告適用投資抵減是否適法？
原告主張之理由：
一、行政機關行使裁量權，應符合法規之授權目的
（一）投資設備抵減稅額之立法目的按政府為鼓勵企業升級並提供新興策略性產業得
      以快速發展，藉租稅減免之優惠促進國家整體產業之轉型及加速企業體質之改
      善，而以「促進產業升級條例」作為引導方式。察其立法目的既為鼓勵企業以
      自動化設備及技術並以科技化及效率化之方式提昇產能、降低成本、促進產業
      升級，因此，就企業支出此皆設備之費用，准予企業作為營利事業所得稅額之
      抵減優惠。以此立法目的觀之，就企業購買營運使用之設備是否應予認列為投
      資抵減之項目而得以認定為營利事業所得稅額抵減之減項，諒係以該設備是否
      確實供公司用於生產、製造或服務為認定標準。以此標準延伸，就設備安裝地
      址之認定，亦應以此立法目的作為判斷依據，斷不可以詞害意，徒以形式審查
      設備是否安裝於申請地址而作為是否准予認列之標準，先予敘明。
（二）原告安裝之設備均用於公司業務次按行政機關行使裁量權，不得逾越法定之裁
      量範圍，並應符合法規授權之目的，為行政程序法第十條所明定。就系爭個案
      而論，法規授權（促進產業升級條例施行細則第十二條）被告機關得以派員勘
      查公司設備安裝之實際狀況，亦是基於確認公司投資設備是否確實用於公司之
      業務內容以及是否有挪遭他用之事實。基此，系爭設備既係供原告公司所用，
      為兩造所不爭執。被告機關所爭執者係以設備安裝地址之變更，未經事前通知
      ，因認與法規不符，即否准原告之抵減優惠。被告機關如此之認知，顯有未當
      如次：
  １、原告使用之設備合於授權目的
      原告購入之設備既已符合產業升級條例中所述之「自動化設備」，主管機關亦
      已核准，且遷址前後地點均為原告營運之場所，有公司營利事業登記證可證。
      同時，此皆設備亦實際供原告之營運使用，顯示原告並無前揭經主管單位及稅
      局人員勘查核准後，搬至他處供他人使用之情形，故原告自得享有該設備之投
      資抵減優惠。被告機關猶拘泥於放置地點不同之理由予以否准，實已違背產業
      升級條例之授權目的，違反行政程序法第十條之裁量授權範圍，應予撤銷。
  ２、安裝地址均為原告營運之場所
      系爭設備之安裝地址為「台北市○○路○段二○六號七至二十樓」，因與投資
      抵減證明書上所載之設備安裝地址即「台北市○○○路○段二號」不符，故遭
      被告機關否准投資抵減。惟，斯二址之場所目前均為原告登記使用，且於證據
      一所示之投資抵減證明書上，如六月之設備安裝地址為「台北市○○○路○段
      二號」，七月之設備安裝地址雖為「台北市○○○路○段二號」但已將通訊地
      址更為「台北市○○路○段二○六號七至二十樓」，至八月時，設備安裝地址
      已闕為「台北市○○路○段二○六號七至二十樓」。前開之差異，實係因當時
      申請投資抵減，原告因企業體龐大，已著手搬遷之工作，另因實務上申請設備
      抵減之安裝地址，必須係公司登記執照上所載明之公司登記地址，而原告於同
      年七月間始完辦公司營利事業之變更登記，故於八月申請投資抵減時，始記載
      系爭之現址。由原告投資抵減證明書上歷月安裝地址之變更，即可窺知原告斯
      時正值公司搬遷之作業中，且可證明，系爭設備之安裝位址確為原告營運所使
      用。被告機關僅以安裝位址不符即駁回原告之投資抵減優惠，實屬未當。
（三）被告機關未遵守再訴願意旨而為系爭之行政處分就系爭事實是否符合促進產業
      升級條例之立法目的及設備安裝之認定標準，於再訴願程序之行政院決定書文
      ，亦表明「因其為技術服務業，該等設備因業務上之實際需要，可變更其使用
      場所，本案因案情特殊，如在訴願人能提示足資證明該等設備確由再訴願人使
      用，並有嚴密之內部管制與詳細之記錄，經稽徵機關查證屬實者，可准於核實
      認定等語」。由該決定書意旨，顯見就系爭事實之認定標準，再訴願機關亦認
      為應以是否用於供原告使用為決定標準。至於原告是否有嚴密之內部管制與詳
      細記錄之事實，原告前已提出管控表在卷可稽。
（四）實質正當性之認定—實務判決之意見就系爭個案，除再訴願機關認為應以是否
      用於供原告使用為決定標準外，最高行政法院九十年度判字第九一八號判決，
      亦揭示：「．．設備之實際安裝地點與投資抵減證明所載者不符，即在投資抵
      減證明所載安裝地點，經實地勘查無其設備之存在，茍事實上該設備確置於他
      處，又非難以實地勘查且與所營事業之製造、生產及場所有密切關聯，稽徵機
      關不得逕認勘查結果與投資抵減證明所載事項不符而否准抵減稅額。至財政部
      八十二年十一月二十六日台財稅第八二○八三三○七四號函釋．．旨在便利公
      司投資購置設備後，因實際需要變更設備安裝地址時，得為申請變更，尚難執
      為未申請而安裝於非原證明書上所載地址者，即當然不符合抵減所得稅要件之
      依據。仍應視實際情形，以判斷是否符合抵減之規定。」。詳言之，就公司安
      裝設備之地址若有變更，是否准予抵減，其標準即應以實質認定之方式，以取
      得核駁處分之正當性基礎。其具體標準即為是否確實供申請公司使用而有助於
      促進產業升級之目的。至設備之實際安裝地點僅係形式問題，其要難執為否准
      行政處分之正當性基礎。
二、原告已告知被告機關變更安裝地址
    查財政部之訴願決定書第六頁，訴願機關認為原告就系爭設備之安裝位址之變更
    是否曾向被告機關以口頭方式於勘查前申報，並未能提出證據，以實其說。然核
    原告之受雇人高詮三先生已於民國九十年十二月十九日證稱於被告機關勘查前已
    於電話中說明公司正值搬遷期，已有設備遷於公司另址安裝。縱該事實無法確認
    ，惟原告亦於被告機關勘查時，以口頭方式向被告機關告知已有部份設備因公司
    搬遷而已遷至「台北市○○路○段二○六號七至二十樓」之現址，此於高詮三先
    生出庭說明時，為兩造所不爭執。以此證據資料，輔以投資抵減證明書上並未記
    載於安裝完成後應如何申報變更之教示規定及其效果，則就安裝完成後之變更地
    址一事，除應以原告之設備究是否用於公司業務用途而非以該設備是否存於該址
    為斷外，原告亦已踐行申報之程序。核被告機關所為之行政處分，尚未盡符產業
    升級條例之授權目的，並欠缺實質正當性。
被告主張之理由：
  一、本件原告於八十四、八十五年間自國外購置電腦等設備，依據促進產業升級條
      例第六條及民營製造業及技術服務業購置自動化生產設備或技術、防治污染設
      備或技術適用投資抵減辦法規定，已取得經濟部工業局核發之投資抵減證明書
      ，並於投資抵減證明書上分別載明設備安裝（置）地點為台北市○○路○段二
      ０六號七至二十樓及台北市○○○路○段二號。經被告派員實地勘查時，以原
      告購進電腦設備雖已取得經濟部工業局核發之投資抵減證明，惟經實地勘查結
      果，有部分設備未置於安裝地；另部分設備之安裝地址與投資抵減證明書所載
      安裝地址不符，乃依行為時促進產業升級條例施行細則第十四條第一項但書規
      定，除就符合規定部分之設備計一一、三九四、七九三元准予備查外；其餘各
      項設備未置於安裝地者計三四、四四０、八０三元及安裝地址與投資抵減證明
      書所載不同者計一一、二０二、三二０元，共計四五、六四三、一二三元，則
      否准原告適用投資抵減。原告不服，循序提起訴願、再訴願，案經行政院以八
      十七年七月十日台八十七訴字第三四五三三號再訴願決定，將訴願決定及原處
      分均撤銷，著由原處分機關查實後另為適法之處分。經被告依再訴願決定撤銷
      意旨，先後八十七年十一月二十四日及同年十二月三十日再次派員實地勘查暨
      審核相關證明文件後，以（一）設備未安裝：非筆記型電腦部分，計三、六三
      一、五八九元。（二）設備安裝地址未符：計九、一三二、五九一元。（三）
      設備未安裝（置）：筆記型電腦計九、三五五、０三０元。合計二二、一一九
      、二一０元，仍否准抵減，是以重新核定投資抵減金額為三四、九一八、七０
      六元。
  二、本件業經被告依再訴願決定撤銷意旨，再次派員實地勘查暨審核相關證明文件
      後，重新核定投資抵減金額為三四、九一八、七０六元，已如前述。次按首揭
      行為時促進產業升級條例施行細則第十四條第一項但書規定，公司依促進產業
      升級條例第六條第一項第一款規定投資於屬自動化生產設備或防治污染設備者
      ，設備安裝所在地之稅捐稽徵機關接獲目的事業主管機關核發之投資抵減證明
      副本，應於所載預定安裝日期後派員實地勘查，勘查結果與投資抵減證明所載
      事項不符者，則以勘查結果為準；再按財政部八十二年十一月二十六日台財稅
      第八二０八三三０七四號函規定：公司購置之自動化生產設備或防治污染設備
      ，經目的事業主管機關核發投資抵減證明後，如因實際需要申請變更設備安裝
      地址時，准由該公司逕向轄區國稅局申辦，其意旨亦指明需經轄區國稅局派員
      勘查屬實後，始准予認定。查系爭經濟部工業局核發之投資抵減證明書核註欄
      載明：一、本證明書所載事項，本局（經濟部工業局）只做書面審核，是否准
      予抵減稅捐，以稅捐稽徵機關實地勘查之結果為準。二、．．．三、本證明書
      上所載事項如有變動，應於預定安裝完成日期前向設備安裝所在地稅捐稽徵機
      關申請變更。次查原告購置系爭電腦等設備，雖已取得目的事業主管機關經濟
      部工業局核准之投資抵減證明書，惟原處分機關實地勘查時，有部分設備因安
      裝地址與投資抵減證明書所載地址不同，為原告所不爭之事實，原告雖稱其於
      原處分機關派員勘查前，已將實際情況以口頭向原處分機關申報，惟對所稱事
      實並未能提出具體證據，以實其說。從而被告以該等設備核與首揭法條規定不
      符，否准適用投資抵減，並無違誤。行政法院（現改制為最高行政法院）八十
      七年度，判字第一四八六號判決亦同此見解，可供參考。
    理  由
一、按「為促進產業升級需要，公司得在下列用途項下支出金額百分之五至百分之二
    十限度內，抵減當年度營利事業所得稅額；當年度不足抵減時，得在以後四年度
    內抵減之：一、投資於自動化設備或技術。．．．」為促進產業升級條例第六條
    第一項第一款所明定；次按「公司依本條例第六條第一項第一款及第二款規定投
    資於自動化生產設備或技術及購置防治污染設備或技術之支出，得依前條第一項
    實施辦法逕向所屬目的事業主管機關申請核發投資抵減證明，於辦理年度營利事
    業所得稅結算申報時，檢附有關證明文件向管轄稽徵機關申請抵減所得稅。但其
    屬投資於設備者，設備安裝所在地之稅捐稽徵機關接獲目的事業機關核發之投資
    抵減證明副本，應於所載預定安裝完成日期後派員實地勘查，勘查結果與投資抵
    減證明所載不符者，以勘查結果為準。」亦為行為時促進產業升級條例施行細則
    第十四條第一項所規定。
二、本件原告僅就被告重為核定後以設備安裝地址未符，否准抵減九、一三二、五九
    一元部分不服，其餘部分則無不服，合先敘明。是本件所需審究者，乃被告以設
    備安裝地址未符，否准抵減是否適法之問題？本院判斷如下：
（一）查系爭設備原告所取得經濟部工業局核發之投資抵減證明書上載明設備安裝（
      置）地點為台北市○○○路○段二號，嗣經被告派員實地勘查結果，該等設備
      未安裝於台北市○○○路○段二號，而係安裝於台北市○○路○段二０六號七
      至二十樓，被告乃以設備安裝地址未符，否准抵減之事實，為兩造所不爭執。
      惟按投資於設備者，設備安裝所在地之稅捐稽徵機關應於投資抵減證明所載預
      定安裝完成日期後派員實地勘查，勘查結果與投資抵減證明所載事項不符者，
      以勘查結果為準，固為行為時促進產業升級條例施行細則第十四條第一項所規
      定。然查其以勘查結果為準之原意，在因其為設備之投資，必有實物，須於勘
      查時已依法令規定購置安裝，並符合投資抵減證明所載足供抵減之內容始可。
      投資抵減證明所載事項，必關涉是否符合投資抵減之要件者，於實施勘查結果
      有所不符，乃以勘查結果為準。惟就檢查所生法律效果，並未規定可直接排除
      促進產業升級條例稅捐優惠減免之適用。故設備實際安裝地點與投資抵減證明
      所載者不符，即在投資抵減證明所載安裝地點，經實地勘查無其設備之存在，
      苟事實上該設備確置他處，又非難以實地勘查且與所營事業之製造、生產及場
      所有密切關連，稽徵機關不得逕認勘查結果與投資抵減證明所載事項不符而否
      准抵減稅額。（最高行政法院九十年度判字第九一八號判決參照）；且查，依
      促進產業升級條例第六條第一項第一款規定，以「為促進產業升級需要，投資
      於自動化設備或技術」即以該投資之設備確已供自己促進產業升級使用為准予
      抵減稅額之唯一要件；而財政部八十二年十一月二十六日台財稅第八二０八三
      三０七四號函釋「股份有限公司購置之自動化生產設備或防治污染設備，經目
      的事業主管機關核發投資抵減證明後，如因實際需要申請變更設備安裝地址時
      ，准由該公司逕向轄區國稅局申辦。說明：二、前述公司於向轄區國稅局（原
      安裝地址與新安裝地址分屬不同轄區者，為新安裝之轄區國稅局）申辦時應檢
      附新安裝地址之工廠登記證影本、原目的事業主管機關核發之投資抵減證明影
      本及原安裝地轄區國稅局勘查核准之相關證明文件，經轄區國稅局派員勘查屬
      實後，始准予認定。」之規定係對於符合「確已供自己促進產業升級使用」要
      件者，另以命令規定設備安裝地點與申報不符者予以否准抵減，則顯亦係增加
      法律所無之限制，違反法律保留原則，本院拒絕適用。查本件系爭設備雖未安
      裝於投資抵減證明書上所載之安裝（置）地點台北市○○○路○段二號，惟確
      已安裝於台北市○○路○段二０六號七至二十樓，而此地址係原告於同年七月
      二十六日辦妥公司營利事業變更登記之新址；且原告於同年八月以後申請投資
      抵減案件，所記載之設備安裝地址均已改為基隆路上址，有其提出之台北市營
      利事業登記證、投資抵減證明申請書影本附卷可參，足見系爭設備確由原告使
      用，並無未使用或流為他用，不符投資抵減目的情事，被告僅以其設備安裝地
      點與申報不符而否准抵減，揆諸首開說明，要無可採。
（二）次查，本件前次行政院再訴願決定撤銷訴願決定及原處分時，已指明「因其為
      技術服務業，該等設備因業務上之實際需要，可變更其使用場所，本案因案情
      特殊，如在訴願人能提示足資證明該等設備確由再訴願人使用，並有嚴密之內
      部管制與詳細之記錄，經稽徵機關查證屬實者，可准於核實認定」等語，則被
      告重為處分時，即應受該法律見解之拘束。經查，系爭設備確由再訴願人使用
      業經被告查明在案，而其並有嚴密之內部管制與詳細之記錄，亦有其提出之記
      錄資料可參，被告就「該等設備確由再訴願人使用及原告有嚴密之內部管制與
      詳細記錄」之事實，並無異詞，竟仍以變更使用場所未事先向被告申報為由予
      以否准，則原處分亦屬無可維持。
（三）末查，被告所舉改制前行政法院八十七年度判字第一四八六號判決並非判例，
      本院不受該判決見解之拘束。又本件事證已經明確，兩造就原告有無在被告前
      往檢查之當場或前一日向被告口頭申報之爭執，與前開結論不生影響，爰不予
      論述，併此敘明。
三、綜上所述，原處分以系爭設備安裝地址未符，否准抵減九、一三二、五九一元部
    分，尚有未合，訴願決定未予糾正，亦有未洽，均應予以撤銷，並由被告機關另
    為適法之部分。
據上論結，本件原告之訴為有理由，爰依行政訴訟法第九十八條第三項前段，判決如
主文。
中　　華　　民　　國　　　九十一　　年　　　一　　　　月　　二十三　　　日
                            臺 北 高 等 行 政 法 院  第四庭
                                           審 判 長  法  官  張瓊文
                                                     法  官  劉介中
                                                     法  官  黃清光
右為正本係照原本作成。
如不服本判決，應於送達後二十日內，向本院提出上訴狀並表明上訴理由，如於本判
決宣示後送達前提起上訴者，應於判決送達後二十日內補提上訴理由書（須按他造人
數附繕本）。
中　　華　　民　　國　　　九十一　　年　　　一　　　　月　　二十五　　　日
                                                     書記官  楊子鋒
